臺灣高等法院臺南分院刑事判決　　　　 94年度上訴字第960號
上　訴　人
即　被　告　甲○○
指定辯護人　本院公設辯護人乙○○
上列上訴人因違反槍砲彈藥刀械管制條例等案件，不服臺灣台南
地方法院九十四年度訴字第五八○號中華民國九十四年八月三十
日第一審判決（起訴案號：臺灣台南地方法院檢察署九十四年度
偵字第二七四八、三四四三號），提起上訴，本院判決如下：
    主  文
原判決關於被訴製造改造手槍及定應執行刑部分，均撤銷。
甲○○未經許可持有可發射子彈具有殺傷力改造手槍，累犯，處
有期徒刑參年陸月，併科罰金新台幣拾萬元，罰金如易服勞役以
新台幣玖佰元即銀元參佰元折算壹日。扣案仿WALTHER-廠半自動
改造手槍壹枝（槍枝管制編號0000000000，含彈匣壹個）及改造
子彈拾捌顆均沒收。
    事  實
一、甲○○（被訴連續竊盜部分，業經判處有期徒刑八月確定）
    於民國（下同）九十年間，因偽造文書案件，經台灣台南地
　  方法院，判處有期徒刑十月確定，並於九十一年十一月廿日
    執行完畢，甲○○猶不知悔改，明知未經許可，不得持有具
    有殺傷力槍彈，而自九十二年間某日起，又持有改造手槍一
    支（含彈匣一個，槍枝管制編號0000000000）、改造子彈廿
    七顆。嗣於九十四年二月十八日凌晨二時四十分許，甲○○
    在台南市○○路六一九之一號前，經警盤查，當場查獲上揭
    改造手槍一支（含彈匣一個，槍枝管制編號0000000000）、
    改造子彈廿七顆（其中九顆，經鑑定機關試射，已不具殺傷
    力），而循線查知上情。
二、案經臺南市警察局及同局第一分局移送臺灣臺南地方法院檢
    察署檢察官偵查起訴。
    理  由
一、訊據上訴人即被告甲○○坦承持有上揭槍彈事實，並有扣案
    仿WALTHER-廠改造手槍一枝及子彈廿七顆扣案可證。又扣案
    該槍彈經送刑事警察局鑑定結果認為：一送鑑改造手槍壹枝
    （含彈匣一個，槍枝管制編號0000000000），認係由仿WALT
    HER-廠半自動手槍製造金屬玩具手槍，更換土造金屬槍管改
    造而成改造手槍，機械性能良好，可擊發適用子彈，認具殺
    傷力。二送鑑槍管二枝，認均係管內具阻鐵玩具金屬槍管。
    三送鑑槍機一個，認係玩具金屬撞針座。四送鑑改造子彈廿
    七顆，認均係土造子彈（具直徑約為8MM-金屬彈頭），經採
    樣九顆試射，均可擊發，認均具殺傷力，有刑事警察局九十
    四年四月七日刑鑑字第０九四００四三０九七號槍彈鑑定書
    在卷可稽。依此，被告自白持有扣案槍彈，核與事實相符，
    堪以採信。
二、至扣案改造槍彈部分被告堅詞否認有改造犯行，辯稱：伊向
    綽號黑馬男子購得上揭槍彈時，即已改造完成等語。經查：
  (一)按被告之自白，不得作為有罪判決之唯一依據，仍應調查其
    他證據，以察其是否與事實相符，刑事訴訟法第一百五十六
　　條第二項定有明文。查被告雖曾自白製造扣案槍彈，然其後
　  被告已翻異其詞，且被告自白是否可信，依上說明，仍應有
    補強證據，始得認定被告犯罪事實。
　(二)查被告於九十四年二月十八日凌晨二時四十分許，在台南市
  　○區○○路六一九之一號前，為警盤查，遭查獲改造手槍一
    枝、改造子彈廿七顆，依當時情狀，被告顯僅涉及持有槍彈
    之輕罪犯行，而與改造槍彈之重罪犯行無涉。然被告卻在警
    方未扣得任何改造工具情形下，嗣後又自白有改造槍彈犯行
    ，情理上，其動機即令人生疑。
　(二)至公訴人謂，被告於九十三年初某日至台南市安南區某不知
　  名工廠，以該工廠車床、電鑽等工具，先將圓鐵柱貫通成槍
    管，再進一步將槍枝組裝成，得以發射子彈而具有殺傷力槍
    枝。又在同一地點利用前開工具，將上開模型子彈改造彈頭
    裝填火藥，製成有殺傷力子彈後，準備供己使用云云。然果
    真確有該工廠存在，而被告確實也在該處改造槍彈，則被告
    既於偵查中自白（詳二七四八號偵查卷四○頁），何以被告
    在自白時，未就改造工廠處所，全盤供出？亦不合情理。
　(三)況要進行改造槍彈，一般而言，行為人須具有相當技術與知
  　識，然本件被告是否具備該部分技術與知識，未見公訴人舉
    證以明之。
  (四)綜上所述，被告雖於偵查中、原審移審時先後自白有改造扣
    案槍彈，但其自白尚乏佐證，依法即難遽認被告確有改造槍
    彈犯行。況被告於九十四年六月十六日原審時已改稱，上揭
    槍彈係向綽號黑馬男子購得，購買時該槍彈，均已改造完成
    等情。雖被告於九十四年八月四日經原審訊問時供稱，綽號
    黑馬男子姓名、住址、電話為何，伊不知情云云。然犯罪事
    實之認定，應依證據認定之，無證據不得認定被告犯罪事實
    （刑事訴訟法第一百五十四條第二項參照）。是縱認被告所
    辯不可採，然如無積極證據足以證明，依無罪推定原則及證
    據裁判法則，即難認被告有本件改造槍彈犯行，併此敘明。
  (五)綜上各情，被告自白持有槍彈犯行，事證明確，堪以認定。
三、按槍砲彈藥刀械管制條例於九十四年一月廿六日經總統以華
    總一義字第０九四０００一０一０一號令修正公布，同年一
    月廿八日起生效施行。查被告持有扣案槍彈，雖係自九十二
    年間即開始持有，直至九十四年二月十八日為警查獲。然未
    經許可，無故持有槍彈罪，其持有之繼續，係行為之繼續，
　　則持有行為，自須至持有行為終了時，其犯罪行為，始算完
　  成（刑法第八十條第二項規定參照）。茲被告持有扣案槍彈
    行為，既係於九十四年一月廿八日修正後槍砲彈藥刀械管制
    條例生效施行後，始於九十四年二月十八日，為警查獲，則
    本件被告持有扣案槍彈行為，自應適用修正後槍砲彈藥刀械
    管制條例第八條第四項規定。至被告被訴違反槍砲彈藥刀械
    管制條例第十二條第一項部分，則未修正，故無新舊法比較
    問題，當然適用裁判時法律，併此敘明。
四、查被告未經許可，持有上開具殺傷力改造手槍一枝及改造子
    彈廿七顆，核被告所為，係犯修正後槍砲彈藥刀械管制條例
    第八條第四項未經許可，而持有具殺傷力改造手槍罪及同條
    例第十二條第一項未經許可而持有具有殺傷力子彈罪。公訴
    人認係製造上揭槍彈二罪，起訴法條，尚有未洽，應予變更
    。至扣案彈匣一個，為上開扣案改造手槍構成部分，並非單
    獨存在，故不另論未經許可，而持有槍彈主要組成零件罪。
    又被告持有上開其他具有殺傷力槍砲及子彈，係屬一持有行
    為，而觸犯二罪名，為想像競合犯，應依刑法第五十五條前
    段規定，從一重以未經許可持有具殺傷力改造手槍罪論處。
    公訴人認該係二罪，應分論併罰，自有未洽。另被告曾於九
    十年間，因偽造文書案件，經台灣台南地方法院，判處有期
    徒刑十月確定，並於九十一年十一月廿日執行完畢，有台灣
    高等法院被告全國前案紀錄表在卷可證，被告於有期徒刑執
　　行完畢後，五年內，再犯本件有期徒刑以上之罪，為累犯，
　  應依刑法第四十七條規定，依法加重其刑。
五、關於被告被訴改造槍彈部分，原判決認被告罪證明確，因予
    論罪科刑，固非無見。惟查，原判決認定被告改造扣案槍彈
    ，除被告自白外，並無補強證據，以資佐證。依此，原判決
    該部分認事用法，自有違刑事訴訟法第一百五十六條第二項
    規定，而有不當。被告上訴意旨，指摘及此，為有理由。則
    原判決關於被告改造槍彈及定應執行刑部分，自應由本院將
    原判決撤銷改判。爰審酌被告犯罪動機、目的、手段、持有
    改造槍彈行為，對社會及人身安全威脅甚鉅危害及犯後態度
    等一切情狀，量處有期徒刑三年六月，併科罰金新台幣十萬
    元，併諭知罰金如易服勞役之折算標準，以資懲儆。
六、另扣案上揭具殺傷力仿WALTHER-廠半自動手槍改造手槍一枝
    （槍枝管制編號0000000000號，含彈匣一個）及具殺傷力改
    造子彈十八顆，係屬違禁物，應依刑法第三十八條條第一項
    第一款規定，宣告沒收。至鑑驗時，經鑑定機關試射擊發扣
    案子彈九顆，其擊發後所遺留彈殼，已不具殺傷力，有刑事
    警察局鑑驗通知書在卷可佐，及經警盤查時，扣得彈殼一顆
    ，均非屬違禁物，均不予宣告沒收；又扣案管內具阻鐵玩具
    金屬槍管二枝及玩具金屬撞針座一個，均係玩具手槍零件，
    未經改造，非屬違禁物，均不予宣告沒收；至上揭扣案王繻
    敏手提包一個，與本案無涉，亦不予沒收，均併此敘明。
據上論斷，應依刑事訴訟法第三百六十九一項前段、第三百六十
四條、第三百條、第二百九十九條第一項前段，槍砲彈藥刀械管
制條例第八條第四項、第十二條第一項，刑法第十一條前段、第
五十五條前段、第四十七條、第四十二條第二項、第三十八條第
一項第一款，罰金罰鍰提高標準條例第二條，判決如主文。
本件經檢察官張太龍到庭執行職務。
中　　華　　民　　國　　94　　年　　11　　月　　24　　日
                  刑事第六庭    審判長法　官  蔡崇義
                                      法　官  吳永宋
                                      法　官  董武全
以上正本證明與原本無異。
如不服本判決，應於收受本判決後十日內向本院提出上訴書狀。
其未敘述上訴理由者並得於提起上訴後十日內向本院補提理由書
狀（均須按他造當事人之人數附繕本）「切勿逕送上級法院」。
　　　　　　　　　　　　　　　　　　　書記官  許美惠
中　　華　　民　　國　　94　　年　　11　　月　　24　　日
附錄法條：
槍砲彈藥刀械管制條例第八條第一項、第四項：
未經許可，製造、販賣或運輸鋼筆槍、瓦斯槍、麻醉槍、獵槍、
空氣槍或第四條第一項第一款所定其他可發射金屬或子彈具有殺
傷力之各式槍砲者，處無期徒刑或五年以上有期徒刑，併科新臺
幣一千萬元以下罰金。
未經許可，持有、寄藏或意圖販賣而陳列第一項所列槍枝者，處
三年以上十年以下有期徒刑，併科新臺幣七百萬元以下罰金。
槍砲彈藥刀械管制條例第十二條第一項
未經許可，製造、販賣或運輸子彈者，處一年以上七年以下有期
徒刑，併科新台幣五百萬元以下罰金。
